【裁判字號】    92,上訴,56
【裁判日期】    920313
【裁判案由】    偽造貨幣
【裁判全文】
臺灣高等法院高雄分院刑事判決                      九十二年度上訴字第五六號
    上  訴  人  乙○○
    即  被  告
    選任辯護人  陳里己
                蔡淑媛
                吳敏蕙
右上訴人因偽造貨幣案件，不服臺灣高雄地方法院九十年度訴字第二四七八號中華民
國九十一年十二月十三日第一審判決（起訴案號：臺灣高雄地方法院檢察署九十年度
偵字第七二一七號），提起上訴，本院判決如左：
      主  文
上訴駁回。
        事  實
一、乙○○前曾於八十二年間犯重利罪，經本院判處有期徒刑九月確定，於民國八十
    八年十一月七日縮刑期滿執行完畢，猶不知悔改；復明知綽號「臺南劉」之不詳
    姓名年籍成年男子於民國九十年四月七日所交付之十二張新臺幣（下同）一千元
    之紙鈔係偽造之通用紙幣，竟於九十年四月十一日下午四時許，駕駛車牌號碼Ｙ
    Ｈ－一六０五號自用小客車，搭載不知情之李秀菊，途經高雄縣杉林鄉集來村通
    仙巷一六七號榮南雜貨店，由乙○○將其中一張偽造之通用紙幣，交予李秀菊，
    由李秀菊持該偽造之通用紙幣，向店內之甲○○購得價值八十元之漂白水一瓶，
    嗣經甲○○發現係偽造之通用貨幣，報警處理，經警於同日下午七時三十分許，
    在高雄縣甲仙鄉○○路高雄客運站前查獲，並於乙○○身上扣得面額一千元之偽
    造通用紙幣十一張。
三、案經高雄縣警察局旗山分局移送臺灣高雄地方法院檢察署檢察官偵查起訴。
        理  由
一、訊據上訴人即被告乙○○矢口否認有前述犯行，辯稱：九十年四月七日「臺南劉
    」向我借一萬二千元，同年四月九日拿這十二張千元鈔票還我，我不知道這十二
    張鈔票是偽鈔，才叫李秀菊持其中一張向甲○○購得價值八十元之漂白水，我在
    於警訊中之自白係被脅迫非出於任意性云云，惟查：
（一）扣案之一千元紙幣十一張，經送請臺灣銀行高雄分行轉中央銀行發行局再轉中
      央印製廠鑑定結果，認該十一張一千元紙幣均以彩色列印方式仿印，無隱藏字
      及凹版印紋凸起效果，紙質與真鈔不同，安全線以紫色金箔燙印鈔券正面五段
      顯露部分（含面額數字），無折光變色效果，左下角「１０００」面額數字沒
      有折光變色反應，均屬偽造等語，有中央銀行發行局九十年五月十五日（九０
      ）台央發字第０三００二九五五六號函一紙附卷可證。且經原審及本院勘驗扣
      案之一千元紙幣十一張，發現「扣案仟元偽鈔正面人像圖案，印刷油墨有渲染
      情況，邊緣呈不規則狀，中央印製廠五字墨跡深淺不一，右下方凹版印紋不清
      楚，背面圖案印刷油墨亦有渲染情況，線條層次與真鈔相較很不明顯，左下方
      「中華民國八十八年製版」十字印刷極不清晰，紙質與真鈔相較，真鈔較為平
      滑，偽鈔較為粗糙，觸感差異極大」「且四張同號二組、三張同號一組」（見
      原審卷第一一三頁、本院九十二年二月二十七日審判筆錄），以一般人之智識
      水準及認知能力，於收受時應可輕易辨認為偽鈔，被告雙眼雖有遠視，然雙眼
      裸視皆為○、七，有高雄市立民生醫院診斷證明書一份附卷足憑，應可輕易辨
      認仟元鈔是否為偽鈔，其聲請再送醫學中心鑑定其雙眼視力，核無必要。
（二）被告乙○○於偵查中供稱：「我與李秀菊於九十年四月十一日下午，到高雄縣
      杉林鄉榮南雜貨店，拿一張偽鈔購買一瓶八十元的漂白水，我叫李秀菊進去買
      ，我在賓士車上」「（你身上偽鈔如何來？）四、五天前一個朋友在我們將軍
      鄉李將軍廟前送給我的，送我十二張」等語（見偵查卷第十一頁反面），核與
      證人李秀菊於偵查中所證稱：「我與乙○○於九十年四月十一日下午，到高雄
      縣杉林鄉榮南雜貨店，由乙○○拿一張偽鈔買一瓶漂白水」「是乙○○要我下
      車去幫他買」等語（見偵查卷第十二頁反面），二人所述使用偽鈔情節相符，
      自堪認定；而被告住所地在臺南，當日與李秀菊共同駕車由高雄市出發，途經
      高雄縣杉林鄉前往甲仙鄉，竟於途經高雄縣杉林鄉集來村通仙巷一六七號之榮
      南雜貨店購買漂白水一瓶，漂白水屬日常生活用品，一般均在住家附近購買以
      利使用，並非外出旅行所需用之物品，被告於出外遊玩途中突然購買，已與常
      理有違，且依被告為警查獲時扣押物品照片所示，被告身上當時除扣案之十一
      張偽鈔外，尚有五百元五張及一百元十一張，若被告確實欲購買一瓶售價八十
      元之漂白水，亦可以五百元或一百元紙幣支付，豈有以找錢費時之一千元紙幣
      支付之理？顯見被告於行使購買漂白水時，已知係偽鈔，況被告於偵查中檢察
      官第一次訊問時，另供稱「劉姓朋友拿給我這些偽鈔，在身上放了三、四天不
      敢用」「檢察官問被告購買漂白水用途時，被告並未提到檳榔汁，只說白色衣
      服要漂白」等語，此業經原審勘驗偵查時之錄音帶屬實（見原審卷第一一四頁
      ），其嗣後改稱因衣服滴到檳榔汁，才購買漂白水云云，顯屬事後編造之詞，
      不足採信。
（三）至證人陳瑞慶雖於原審證稱：「我問被告臺南劉有無還錢給他，他說有，在口
      袋，我問是否欠臺南劉錢，他說不是，是臺南劉向他借錢，我告訴被告臺南劉
      在這裡風評不好」等語（見原審卷第五十二頁），惟此與被告前述於偵查中所
      供該十二張紙鈔係臺南劉送給我的不符，且經原審依被告提供之臺南劉行動電
      話號碼0000000000，查詢該號碼使用人係陳德鈞並非姓劉，經原審
      通知並拘提該使用人陳德鈞無著，被告於本院始另改稱臺南劉為已死亡之王勝
      宏，並聲請傳喚證人吳坤耀為證，顯無必要，證人陳瑞慶前述證詞自難為被告
      有利之認定。又被告另辯稱其警訊時之自白係出於警察詐欺所為云云，因本院
      並未採認被告警訊時之自白為證據，是此辯解真實與否，不影響本案事實之認
      定，附此敘明。
（四）綜上所述，被告乙○○前述所辯，顯係事後卸責之詞，不足採信，事證明確，
      其犯行堪以認定。
二、按中央銀行發行之貨幣，對於中華民國境內之一切支付，具有法償效力，中央銀
    行法第十三條第二項定有明文。又按中華民國貨幣為新臺幣；新臺幣流通區域為
    臺灣地區。中央銀行發行新臺幣辦法第二條及中央銀行在臺灣地區委託臺灣銀行
    發行新臺幣辦法第三條亦分別定有明文；依前開法律及法規命令規定意旨，新臺
    幣屬刑法上所稱之通用貨幣、紙幣，應可認定；核被告乙○○所為，係犯刑法第
    一百九十六條第一項行使偽造通用紙幣罪，又行使偽造紙幣，本含有詐欺性質，
    故不另論以詐欺取財罪。被告利用不知情之李秀菊行使偽造之通用紙幣，應係間
    接正犯。被告乙○○前曾於八十二年間犯重利罪，經本院判處有期徒刑九月確定
    ，於民國八十八年十一月七日縮刑期滿執行完畢，此有臺灣高等法院被告全國前
    案紀錄表及法務部在監在押資料表各一件附卷可查，其受有期徒刑之執行完畢後
    ，五年以內再犯有期徒刑以上之本罪，為累犯，應依法加重其刑。
三、原審因而適用刑法第一百九十六條第一項、第四十七條、第二百條，罰金罰鍰提
    高標準條例第一條前段之規定，並審酌被告有竊盜、妨害自由、重利等前科，素
    行不良，犯後飾詞卸責，毫無悔意態度不佳及其行使次數僅有一次等一切情狀，
    量處有期徒刑三年六月，扣案之偽造通用紙幣十一張，不問屬於犯人與否．均依
    刑法第二百條之規定宣告沒收；其認事用法，均無不合，量刑亦屬適當，被告乙
    ○○上訴意旨，仍執陳詞否認犯罪，指摘原判決不當，為無理由，應予駁回。
據上論結，應依刑事訴訟法第三百六十八條，判決如主文。
本案經檢察官陳國全到庭執行職務。
中    華    民    國      九十二      年      三      月     十三   日
                              臺灣高等法院高雄分院刑事第七庭
                                  審判長法官  李春昌
                                        法官  莊飛宗
                                        法官  黃憲文
右正本證明與原本無異。
如不服本判決應於收受本判決後十日內向本院提出上訴書狀，其未述上訴理由者，
並得於提起上訴後十日內向本院補提理由書狀（均須按他造當事人之人數附繕本)「
切勿逕送上級法院」。
                                      書記官  黃英彥
中    華    民    國      九十二      年      三      月     十七   日
附錄：本判決論罪科刑法條：
刑法第一百九十六條第一項
行使偽造、變造之通用貨幣、紙幣、銀行券，或意圖供行使之用而收集或交付於人者
，處三年以上十年以下有期徒刑，得併科五千元以下罰金。


司法院資訊處製作；財團法人民間司法改革基金會備份。
